【裁判字號】    90,上更(一),265
【裁判日期】    900626
【裁判案由】    毒品危害防制條例
【裁判全文】
臺灣高等法院刑事判決                          九十年度上更(一)字第二六五號
    上  訴  人
    即  被  告  乙○○
    選任辯護人  張迺良
                謝宗翰
右上訴人因違反麻醉藥品管理條例案件，不服臺灣新竹地方法院八十七年度訴字第二
三四號，中華民國八十七年十月二日第一審判決（起訴案號：臺灣新竹地方法院檢察
署八十七年度偵字第六六四號）提起上訴，判決後，經由最高法院發回更審，本院判
決如左：
    主  文
原判決關於乙○○非法販賣化學合成麻醉藥品部分撤銷。
乙○○連續非法販賣化學合成麻醉藥品，未遂，處有期徒刑貳年捌月。
扣案之甲基安非他命貳包（驗餘淨重零點零伍公克，包裝重零點捌公克）沒收。
    事  實
一、乙○○基於意圖營利，非法販賣化學合成麻醉藥品甲基安非他命（以下簡稱安非
    他命）之概括犯意，於民國八十七年一月二十五日二十三時許，因丙○○、甲○○（以上二人均由檢察官另案處理）業以電話與乙○○聯絡購買新台幣（下同）
    一千元份量之安非他命，乙○○將安非他命一包，依約置於新竹市○○路四四六
    號前羊奶盒內，此時已為警察人員所查悉，嗣於同年月二十六日凌晨零時三十分
    許，丙○○、甲○○二人前往取貨時，當場為警查獲，未能完成交付而販賣未遂
    ，並經警扣得該包安非他命。丙○○、甲○○隨後配合警方追查安非他命來源，
    乃聯絡乙○○佯稱欲再購買一千元之安非他命，而相約在新竹市○○路磐石中學
    附近，同日凌晨二時三十分許，乙○○攜帶安非他命一包前來新竹市○○路磐石
    中學時，為警當場逮捕，販賣亦告未遂，經警扣得其攜來供販賣交付之用之安非
    他命一包（上開先後扣案安非他命二包，警局資料及扣押物品清單均載為每包重
    零點貳公克，惟經法務部調查局檢驗，二包驗餘淨重零點零伍公克，包裝重零點
    捌公克）。
二、案經新竹市警察局第二分局移送臺灣新竹地方法院檢察署檢察官偵查起訴。
    理  由
一、訊據上訴人即被告乙○○坦承前揭於八十七年一月二十五日二十三時、八十七年
    一月二十六日凌晨二時三十分，將安非他命各一包置於新竹市○○路四四六號前
    羊奶盒內、及攜帶安非他命一包前往新竹市○○路磐石中學為警查獲之事實，惟
    否認有非法販賣安非他命之犯行，並辯稱：其放置於新竹市○○路四四六號前羊
    奶盒內之安非他命，係丙○○、甲○○於同年月二十五日晚間，在新竹市○○路
    、林森路口賣給伊，並交付大哥大手機及以Ｖ８攝影機之當票相抵，於同年月二
    十六日凌晨因丙○○、甲○○二人無安非他命可吸，乃以電話要求退還一半約０
    點二公克，後來甲○○又電稱不夠，伊欲將其餘部分０點二公克歸還時，即遭警
    查獲云云。惟據證人即向被告購買安非他命之甲○○於警局偵訊時證稱：（警方
    起獲安非他命一小包重０．２公克等證物為何人所有？）是我與丙○○向乙○○
    購買得來之安非他命。（見八十七年度偵字第六六四號卷第六頁反面）；甲○○
    於檢察官偵查中證稱：最後一次就是被抓當天他放在牛奶瓶內，我們去拿就被抓
    了，牛奶瓶是放在南大路ＩＱ電玩店旁家門口的牛奶箱內，我們是跟他買一千元
    ，警察有看到他放，那次是丙○○ＣＡＬＬ乙○○機子，好像是○九四七‧‧‧
    ‧的，號碼我不知，乙○○說東西放在何處，叫我們去拿，被抓後，警察又叫我
    們跟乙○○買一千元，我打他ＢＢＣＡＬＬ有語音留話，他再打行動電話給我們
    約在西大路靠近磐石中學的來爾富商店前，他來後，看到警察就跑了而被抓等語
    （見八十七年度偵字第六六四號卷第六十八頁反面）。另一證人丙○○於警局偵
    訊時證稱：（警方在現場取出安非他命乙小包重０．２公克為誰所有？）警方所
    取出乙小包安非他命，是我向乙○○購買。是他放置在竹市○○路四四六號前，
    叫我去拿時，當場為警方查獲。丙○○於檢察官偵查中證稱：當天我ＣＡＬＬ乙○○，約中午十二點至下午三點之間約在磐石中學，買一千元。但等不到他人，
    我們ＣＡＬＬ他，晚上他才回電，並告知東西放在ＩＱ電玩店隔壁有一公共電話
    亭右手邊有一放鮮奶瓶箱內，我們去拿時就被抓了。（見八十七年度偵字第六六
    四號卷第六十九頁正反面）。又本件係警方於八十七年一月二十五日晚上十一時
    許，至ＩＱ電動玩具店前查訪時，見被告自電玩店走出，在旁邊住家門口羊奶盒
    內放置物品後離去，經警查看時發現為安非他命，乃在該處守候，嗣丙○○及甲○○前來取貨時，當場為警查獲，並供認係被告所販賣，再配合警方查獲被告等
    情，業據證人即查獲被告之警員黃福來於偵查中證述明確。且有扣案之安非他命
    二包可資佐證，該安非他命二包，警局資料及扣押物品清單載為每包重０．２公
    克，惟經原審法院送請法務部調查局檢驗，業經證實係安非他命，驗餘淨重零點
    零伍公克，包裝重零點捌公克，有該局出具之檢驗通知書附於原審卷第五十頁
    可稽。被告先後二次所要交付之物確係安非他命無訛。被告雖辯以其持有之安非
    他命均係丙○○、甲○○二人所售予云云。惟丙○○、甲○○既係供應兼施用者
    ，理應不致於將手中之安非他命全部售予他人，致陷於無安非他命可供施用，反
    需向買主取回之地步，且被告取得安非他命皆屬有代價之取得，其反無代價歸還
    丙○○、甲○○，亦屬有違常情。況被告指丙○○販賣安非他命予被告，丙○○
    涉嫌販賣安非他命部分，亦經檢察官為不起訴處分，有八十七年度偵字第六六四
    號不起訴處分書一紙附卷可稽。至於被告所辯交付大哥大手機及以Ｖ８攝影機之
    當票相抵一節，據證人丙○○於偵查中證稱：當票是他要賣給我的，我們以現金
    跟他買行動電話；（有無去拿當票？）有去拿，但那是我們以三千元去買的等語
    （見八十七年度偵字第六六四號卷第七十二頁、七十七頁反面、七十八頁）。被
    告此一辯解，亦無足採。此部分事實已明，被告聲請傳喚銘泰汽車當鋪之人證明
    此一事實，本院認無必要，附此敘明。被告又以其向丙○○、甲○○購買安非他
    命之事實，有證人鄭達權可證，惟據證人鄭達權於偵查中結證稱：（知否他們交
    易安？）不知，‧‧‧‧；（有無與許（指被告）去湖口找黃（指丙○○）？）
    有騎機車去，那天是黃找許，我不知他們在做什麼，我有問過許他說拿音響、電
    話等語。是被告前揭所辯，顯屬卸責之詞，不足採信。證人丙○○、甲○○雖曾
    翻異其詞，於八十七年一月二十六日檢察官訊問時供稱：一包以一千元，請被告
    幫伊調云云；於原審、本院調查時，供稱：與被告間，實係互通安非他命之有無
    ，並無金錢交易之情事，係向被告「調」安非他命云云，顯屬迴護被告之詞，不
    足採信。
二、查被告於八十七年一月二十五日二十三時許，依約將安非他命一小包，置於新竹
    市○○路四四六號前羊奶盒內，此時已為警察人員所查悉，嗣於同年月二十六日
    凌晨零時三十分許，丙○○、甲○○二人雖前往取貨，惟當場為警查獲，據丙○○、甲○○二人於警局偵訊時供明，核與查獲被告之警員黃福來於偵查中證述情
    節相符，被告雖為交付安非他命行為，然交付行為未能完成，應屬販賣未遂。其
    後於八十七年一月二十六日凌晨，丙○○、甲○○配合警方追查安非他命來源，
    乃聯絡被告，在警員授意下，佯稱欲購買安非他命，雖無實際購買之真意，但被
    告既有非法販賣安非他命之故意，且依約攜帶安非他命一包前來，即已著手實施
    販賣安非他命之行為，惟丙○○等二人原無買受之意思，其虛與被告買賣安非他
    命，意在協助警察辦案，以求人贓俱獲，因警察埋伏在側，伺機逮捕，事實上雙
    方顯然難以真正完成買賣安非他命之行為，被告所為非法販賣安非他命行為，係
    屬未遂。被告雖自始即否認有非法販賣安非他命情事，致無從得知其購入安非他
    命之確實價格，進而與販出之價格為比較其有無利得。惟非法販賣安非他命係屬
    違法行為，非可公然為之，不論是瓶裝或紙包之安非他命，均可任意分裝增減其
    分量，而每次買賣之價量，亦隨時依雙方關係之深淺、當時之資力、需求程度及
    對行情之認知等因素，機動調整，販賣之利得，除經坦承犯行，或價量俱臻明確
    外，委難察得實情，職是之故，即使未經查得實際販賣之利得，但除非別有事證
    ，足認係按同一價量委買或轉售，確未牟利外，尚難執此遽認非法販賣之證據有
    所未足，致知過坦承者難辭重典，飾詞否認者反得僥倖，而失情理之平。再參諸
    安非他命物稀價昂，且為政府懸為嚴予取締之犯罪，以本件而論，被告非法販賣
    安非他命二次予丙○○、甲○○，雖均其彼此間並非親故知友，苟無得利，豈有
    甘冒重刑，而原價買賣安非他命之理，被告販入之價格必較所販出之價格低廉，
    而有從中賺取差價牟利之營利意圖甚明。
三、綜上所述，本件事證已臻明確，被告非法販賣安非他命未遂之犯行，洵堪認定。
四、查安非他命類藥品，經行政院衛生署於七十九年十月九日衛署藥字第九○四一四
    二號公告列入化學合成類麻醉藥品管理。被告行為後，毒品危害防制條例業於八
    十七年五月二十日公布施行，同月二十二日生效，其中除於第二條將安非他命明
    定為第二級毒品外，並於第四條第二項規定「販賣第二級毒品者，處無期徒刑或
    七年以上有期徒刑，得併科新台幣七百萬元以下罰金」；非法販賣化學合成麻醉
    藥品安非他命，以行為時之麻醉藥品管理條例第十三條之一第二項第一款之非法
    販賣化學合成麻醉藥品罪，處五年以上有期徒刑，得併科五萬元以下罰金之規定
    ，有利於被告，依刑法第二條第一項但書規定，應適用麻醉藥品管理條例第十三
    條之一第二項第一款。又麻醉藥品管理條例雖於八十八年六月二日修正公布全文
    ，並將法規名稱修正為管制藥品管理條例，惟修正後該條例第三十七條並未廢除
    有關刑罰之規定，附此敘明。核被告所為，係犯修正前即行為時麻醉藥品管理條
    例第十三條之一第三項、第二項第一款之非法販賣化學合成麻醉藥品未遂罪。公
    訴人認係既遂犯，尚有未洽。被告先後二次非法販賣化學合成麻醉藥品安非他命
    未遂犯行，均時間緊接，所犯構成要件相同，顯係基於概括犯意反覆為之，為連
    續犯，應論以一罪，並加重其刑。因係未遂犯，依刑法第二十六條前段規定，按
    既遂犯之刑減輕之，並先加後減之。被告非法持有安非他命之低度行為，為非法
    販賣之高度行為所吸收，不另論罪。
五、原審據以論罪科刑，固非無見。惟查（一）販賣安非他命既遂罪，必須所販賣之
    安非他命已交付為要件，被告於前述二次非法販賣安非他命犯行，因尚未完成交
    付即被警查獲，應僅論以非法販賣化學合成麻醉藥品未遂罪，已如前述，原審論
    以既遂罪責，法則之適用，難謂允當；又如後述理由六之部分，尚不能證明被告
    有該部分犯罪，原審認定被告有該部分犯罪，依連續犯論處，亦有未合。（二）
    原判決認定被告非法販賣化學合成麻醉藥品安非他命，應依修正前麻醉藥品管理
    條例第十三條之一第二項第一款之非法販賣化學合成麻醉藥品罪論處。惟沒收之
    從刑卻適用毒品危害防制條例第十八條第一項前段之規定，主刑、從刑割裂適用
    不同法律，已有未合。（三）原判決主文內宣告「扣案之第二級毒品安非他命貳
    包（合計重零點肆公克），均沒收銷燬之。」惟扣安非他命二包，經法務部調查
    局檢驗，驗餘淨重零點零伍公克，包裝重零點捌公克，有該局出具之檢驗通知
    書在卷可稽；且扣案之物係「結晶」，原判決於理由三載為「白粉」，均與卷附
    證據資料有所不符，亦有未洽。被告上訴意旨猶執前詞否認前開犯罪，指摘原判
    決不當，雖無理由，惟原判決關於被告非法販賣化學合成麻醉藥品部分既有可議
    ，應由本院將原判決該部分撤銷改判。爰審酌被告之素行、犯罪動機、目的、手
    段、智識程度、二次非法販賣安非他命均屬未遂，犯罪所生之危害與犯罪後否認
    犯行等一切情狀，量處如主文第二項所示之刑。扣案安非他命二包（驗餘淨重零
    點零伍公克，包裝重零點捌公克）係違禁物，應依刑法第三十八條第一項第一
    款宣告沒收。
六、公訴意旨以：被告乙○○基於概括犯意，於八十七年一月中旬，連續二、三次以
    0000000000呼叫器為聯絡工具，約在新竹市○○路ＩＱ電動玩具店或
    磐石中學附近，每次以一千元之代價，販賣安非他命一小包予丙○○、甲○○（
    以上二人均由檢察官另案處理）吸用。因認被告犯有修正前麻醉藥品管理條例第
    十三條之一第二項第一款之非法販賣化學合成麻醉藥品罪嫌。訊據被告堅決否認
    有此部分犯行，並辯稱：除於八十七年一月二十五日二十三時、八十七年一月二
    十六日凌晨二時三十分，將安非他命各一包置於新竹市○○路四四六號前羊奶盒
    內、及攜帶安非他命一小包前往新竹市○○路磐石中學為警查獲外，並無公訴人
    所起訴之連續二、三次販賣安非他命予丙○○、甲○○之犯行。經查公訴人係以
    原審之共同被告丙○○及偵查中之共同被告甲○○在警局偵訊時指證及偵查中之
    證詞，起訴被告於八十七年一月中旬，有連續二、三次販賣安非他命之犯行，但
    查吸用安非他命之人（丙○○、甲○○二人為警查獲時採取尿液檢驗結果，均發
    現有甲基安非他命之陽性反應，見八十七年度偵字第六六四號卷第四十五、四十
    六頁），如供出安非他命之來源，依修正前麻醉藥品管理條例第十三條之三規定
    得獲減刑，因此為擔保其陳述之真實性，尤應有足以令人確信其陳述真實性之補
    強證據，始能據以為論罪之依據。被告雖有前揭於八十七年一月二十五日二十三
    時許及八十七年一月二十六日凌晨二時三十分許，非法販賣安非他命予丙○○、
    甲○○未遂之事實，及有扣案之安非他命二小包、檢驗通知書等證據，惟對於被
    告是否確另有該二、三次販賣安非他命之犯罪行為，尚乏必然關連性之補強，足
    以令人確信丙○○、甲○○二人於警局偵訊時所述另有於八十七年一月中旬，向
    被告購買安非他命二、三次之陳述為真實。揆之上開說明，已難遽論被告另有該
    二、三次非法販賣安非他命之犯行。況證人甲○○於警局偵訊時陳稱：其係自八
    十六年十二月中旬起至八十七年一月二十六日凌晨零時三十分為警查獲時止，前
    後共向被告購買安非他命四次；證人丙○○於於警局偵訊時陳稱：其向被告購買
    安非他命之日期為八十六年十二月中旬、同年十二月下旬及八十七年一月上旬各
    等情；但甲○○嗣於檢察官訊問時改稱係於（八十七年一月二十六日）被查獲前
    一星期及再往前一星期各向被告購買一次云云（見同上偵查卷第七頁反面、第九
    頁反面、第六十九頁），其等對於向被告購買安非他命之日期，前後供述並不一
    致，則其二人此部分證詞，尚難據以認定被告另有此部分二、三次非法販賣安非
    他命之犯行。此外，復查無其他積極證據足資證明被告有此部分之犯行，尚不能
    證明被告有此部分之犯罪。惟依公訴意旨認此部分與前揭論罪科刑部分有連續犯
    之裁判上一罪關係，爰不另為無罪之諭知。
據上論斷，應依刑事訴訟法第三百六十九條第一項前段、第三百六十四條、第二百九
十九條第一項前段，修正前麻醉藥品管理條例第十三條之一第三項、第二項第一款，
刑法第十一條前段、第二條第一項但書、第五十六條、第二十六條前段、第三十八條
第一項第一款，判決如主文。
本案經檢察官林炳雄到庭執行職務。
中      華      民      國      九十      年      六    月    二十六    日
                              臺灣高等法院刑事第三庭
                                  審判長法  官  張  連  財
                                        法  官  張  傳  栗
                                        法  官  李  英  勇
右正本證明與原本無異。
如不服本判決應於收受送達後十日內向本院提出上訴書狀，其未敘述上訴之理由者並
得於提起上訴後十日內向本院補提理由書（均須按他造當事人之人數附繕本）。
            書記官  倪  淑  芳
中      華      民      國      九十      年      六    月    二十九    日
附錄本案論罪科刑法條全文：
修正前麻醉藥品管理條例第十三條之一第二項第一款、第三項：
違反前條之規定，其屬於第二條第四款之麻醉藥品者，依左列規定處罰：
第一款：非法輸入、製造、運輸、販賣者，處五年以上有期徒刑，得併科五萬元以下
罰金。
前項第一款之未遂犯罰之。


司法院資訊處製作；財團法人民間司法改革基金會備份。
